【裁判字號】    99,訴,1423
【裁判日期】    990730
【裁判案由】    清償借款
【裁判全文】
臺灣臺中地方法院民事判決              99年度訴字第1423號
原      告  華山產物保險股份有限公司（即原太平產物保險股
            份有限公司）
法定代理人  財團法人保險事業發展中心
法定代理人  丙○○
訴訟代理人  乙○○
被      告  甲○○
上列當事人間請求清償借款事件，經本院於民國99年7月29日言
詞辯論終結，判決如下：
    主      文
被告應給付原告新臺幣壹佰壹拾壹萬陸仟肆佰零貳元。
原告其餘之訴駁回。
訴訟費用新臺幣壹萬貳仟零捌拾捌元由被告負擔。
    事實及理由
一、原告主張：被告於民國87年1月12日邀同訴外人卓孟佑為連
    帶保證人，向訴外人泛亞商業銀行股份有限公司（下稱泛亞
    銀行）借用新台幣（下同）1,150,000元，借款期限自87年1
    月12日起至94年1月12日止，利息按年率百分之8.75計算，
    其後隨泛亞銀行基本放款利率調整而調整，並自調日起，按
    調整後之利率加年率百分之0.45計算，利息及本金依年金法
    按月攤還本息，如未按期給付，即喪失期限利益，全部債務
    視為到期，按如逾期清償，在6個月以內者，按上開利率百
    分之10，超過6個月以上者，按上開利率百分之20計付違約
    金。並由泛亞銀行向原告投保償還貸款保證保險，詎被告依
    期繳本金及利息至87年9月12日止，嗣後即未按期攤還，屢
    經催討，均置之不理，經泛亞銀行於88年3月9日向原告聲請
    保險理賠，經原告結算至同年月12日之本金利息及違約金共
    1,12 0,167元（即含本金1,068,658元、利息47,744元及違
    約金3, 765元），經原告賠償1,116,402元後，泛亞銀行即
    將上開債權讓與原告，故原告以支付命令聲請狀作為債權移
    轉通知之意思表示，提起本訴等語，並聲明：被告應給付原
    告1,116, 402元，及其中1,068,658元，自87年10月13日起
    至清償日止按年息百分之8.95計算之利息，暨其逾期6個月
    以內者，按上開利率百分之10；逾期超過6個月以上者，就
    超過部分，按上開利率百分之20計算之違約金。
二、被告則以：本件借款確以其名義為借款人借款，借據上之簽
    名蓋章均為其所為，但當時係因甫離婚，訴外人卓孟佑提供
    其投資房屋之機會，其原投資5百萬元，因房屋興建至主體
    完成，公共設施尚未完成時，訴外人卓孟佑表示其已無資力
    ，故以被告所投資之房屋作抵押，由其借款，但實際款項均
    由卓孟佑取走使用等語，並聲明：駁回原告之訴。
三、得心證之理由：
  (一)原告主張被告於87年1月12日邀同訴外人卓孟佑為連帶保證
    人，向訴外人泛亞銀行借用1,150,000元，借款期限自87年1
    月12日起至94年1月12日止，利息按年率百分之8.75計算，
    其後隨泛亞銀行基本放款利率調整而調整，並自調日起，按
    調整後之利率加年率百分之0.45計算，利息及本金依年金法
    按月攤還本息，如未按期給付，即喪失期限利益，全部債務
    視為到期，按如逾期清償，在6個月以內者，按上開利率百
    分之10，超過6個月以上者，按上開利率百分之20計付違約
    金。並由泛亞銀行向原告投保償還貸款保證保險，詎被告依
    期繳本金及利息至87年9月12日止，嗣後即未按期攤還，屢
    經催討，均置之不理，經泛亞銀行於88年3月9日向原告聲請
    保險理賠，經原告結算至同年月12日之本金利息及違約金共
    1,12 0,167元（即含本金1,068,658元、利息47,744元及違
    約金3, 765元），經原告賠償1,116,402元後，泛亞銀行即
    將上開債權讓與原告等事實，提出泛亞商業銀行房屋抵押貸
    款總約定書、住宅抵押貸款償還保證保險賠款收據暨債權移
    轉證明書、賠款接受書、泛亞商業行一般放款中途結清查詢
    單等為證，被告對上開事實亦不爭執，可信為真。
  (二)按稱消費借貸者，謂當事人一方移轉金錢或其他代替物之所
    有權於他方，而約定他方以種類、品質、數量相同之物返還
    之契約，民法第474條第1項定有明文。又債權債務之主體以
    締結契約之當事人為準，故凡以自己名義結約為債務之負擔
    者，無論其實際享用債權金額之人為何人，當然應由締結契
    約之當事人負歸償之責，最高法院18年上字第1422號著有判
    例可參，查本件被告抗辯本件借貸款項係由訴外人卓孟佑所
    取用，其於借款後並未取得借貸款項使用，依上開說明，原
    告仍應就消費借貸金額負歸還之責，是其被告所辯尚難採信
    。
  (三)又按被保險人因保險人應負保險責任之損失發生，而對於第
    三人有損失賠償請求權者，保險人得於給付賠償金額後，代
    位行使被保險人對於第三人之請求權；但其所請求之數額，
    以不逾賠償金額為限，保險法第53條第1項定有明文。查本
    件原告因泛亞銀行向其投保償還貸款保證保險，因被告未依
    期繳納款項，故而賠付泛亞銀行1,116,402元，依上開規定
    ，原告固得於賠付上開金額後，代位行使泛亞銀行對被告之
    請求權，惟所請求之金額不得逾越賠償金額。況查，依據泛
    亞銀行所書立之住宅抵押貸款償還保證保險賠款收據暨債權
    移轉證明書，亦記載：「本行（即泛亞銀行）自領取前項金
    額（即1,116,402元）後，承認本賠案已圓滿解決，並拋棄
    一切對貴公司（即原告）之請求權，本行另將右開貸款債權
    於賠付金額範圍內移轉予貴公司…」等語，足見泛亞銀行所
    讓與之債權仍以實際所取得之上開金額為限，並未將其原本
    所得向被告請求之清償完畢前所積欠之利息及違約金一併讓
    與原告，從而，原告依消費借貸契約請求被告給付本金1,06
    8,658元，自87年10月13日起至清償日止按年息百分之8.95
    計算之利息，暨其逾期6個月以內者，按上開利率百分之10
    ；逾期超過6個月以上者，就超過部分，按上開利率百分之
    20計算之違約金，應非有據。
  (四)從而，原告依消費借貸及債權移轉之法律關係，請求被告給
    付1,116,402元，為有理由，應予准許，其餘部分之請求則
    屬無據，應予駁回。
  (五)茲確定本事件訴訟費用為12,088元（即裁判費12,088元）由
    被告負擔。
四、訴訟費用負擔之依據：民事訴訟法第79條。
中    華    民    國    99    年    7     月    30    日
                  民事第三庭  法  官  許石慶
正本係照原本作成。
如對本判決上訴，須於判決送達後20日內向本院提出上訴狀（須
附繕本）。
中    華    民    國    99    年    7     月    30    日
                              書記官

司法院資訊處製作；財團法人民間司法改革基金會備份。
